【裁判字號】    98,簡上,212
【裁判日期】    981120
【裁判案由】    損害賠償
【裁判全文】
臺灣臺中地方法院民事判決  98年度簡上字第212號
上  訴  人  丙○○
被 上 訴人  甲○○
被上訴人兼
訴訟代理人  乙○○
上列當事人間請求損害賠償事件，上訴人對於民國98年6月19日
本院臺中簡易庭98年度中簡字第1165號第一審判決提起上訴，經
於民國98年10月30日言詞辯論終結，本院合議庭判決如下：
    主      文
上訴駁回。
第二審訴訟費用新台幣柒仟壹佰壹拾元由上訴人負擔。
    事實及理由
壹、兩造之聲明：
    一、上訴人上訴聲明：
       （一）原判決關於上訴人敗訴部分（即上訴人請求精神
             慰撫金賠償部分）廢棄。
       （二）上開廢棄部分，被上訴人乙○○應再給付上訴人
             新台幣（下同）21萬元；被上訴人甲○○應再給
             付上訴人23萬元，及均自民國97年12月3日起至清
             償日止，按年息百分之5計算之利息。
    二、被上訴人答辯聲明：
       （一）上訴駁回。
貳、兩造之陳述：
一、上訴人於原審起訴及本院審理時補充主張略以：
  (一)上訴人主張被上訴人乙○○為被上訴人甲○○與訴外人邱李
    鳳珠之子，其等與上訴人係屬鄰居。詎於97年10月5日下午5
    時20分許，上訴人在其位於臺中市○○區○○路244之3號住
    處樓下，因細故與邱李鳳珠與被上訴人甲○○夫婦發生爭執
    ，被上訴人乙○○聞訊趕至，一時氣憤，竟手持雨傘毆打上
    訴人之背部，致上訴人受有背部挫傷併瘀青及皮下出血等傷
    害。又上訴人因前開傷害案件糾葛，而對被上訴人乙○○提
    起傷害、對邱李鳳珠及被上訴人甲○○提起傷害、公然侮辱
    之刑事訴訟，經鈞院以97年度自字第52號案件審理在案，詎
    被上訴人甲○○於97年11月7日下午4時許，在臺中市○區○
    ○路1段91號鈞院第17法庭公開進行前開刑事案件準備程序
    時，明知於法庭上應僅就案情內容據理攻防，不可為與案情
    無關之人身攻擊，竟於法庭內有承審法官、法院行政人員、
    自訴代理人等多數人得共見共聞，及不特定他人得隨時進入
    法庭內旁聽之狀況下，當庭以「社會敗類」乙語辱罵上訴人
    ，而足以貶損上訴人之人格及社會評價。被上訴人乙○○所
    為前揭傷害、被上訴人甲○○所為上開公然侮辱（辱罵上訴
    人「社會敗類」部分）之行徑，業經鈞院判處罪刑確定在案
    ，而上訴人因被上訴人乙○○之傷害犯行，受有下列損害：
    支出醫療費用計1680元。工作損失6966元：上訴人遭被
    上訴人乙○○傷害當晚，因呼吸極度不順暢而掛急診，醫師
    並建議休養數日，上訴人計2日不能工作而在家休養，而依
    上訴人96年度綜合所得核定通知書所載，每日平均薪資為34
    83元，是上訴人受有工作損失6966元。精神慰撫金24萬元
    ：上訴人與被上訴人乙○○本為鄰居，並無隙怨，詎被上訴
    人乙○○因細故突持雨傘重擊上訴人，致上訴人背部受傷，
    呼吸極度不順暢，身體上及精神上均受有痛苦，爰請求精神
    慰撫金24萬元，以上合計被上訴人乙○○應給付上訴人24萬
    8646元。另上訴人畢業於中山醫學院，經牙醫師考試及格，
    現為職業牙醫師，月薪約10萬元，在社會上具有相當之地位
    及學識經歷，詎被上訴人甲○○於刑事庭法官審理當時，出
    口以「社會敗類」乙語作為人身攻擊，當眾羞辱上訴人，足
    以貶損上訴人之人格及社會評價，致上訴人名譽受損，精神
    受有極大痛苦，爰請求精神慰撫金25萬元。被上訴人乙○○
    、甲○○應分別給付上訴人24萬8646元、25萬元，爰依侵權
    行為之法律關係，提起本件訴訟等語，並聲明：(1)被上訴人
    乙○○應給付上訴人24萬8646元，及自刑事附帶民事起訴狀
    繕本送達翌日（97年12月3日）起至清償日止，按年息百分
    之5計算之利息。(2)被上訴人甲○○應給付上訴人25萬元，
    及自刑事附帶民事起訴狀繕本送達翌日（97年12月3日）起
    至清償日止，按年息百分之5計算之利息。(3)陳明願供擔保
    ，請准宣告假執行。
  (二)被上訴人乙○○無故以雨傘擊傷上訴人，當時用力非輕，上
    訴人因而在家休養2日，而上訴人受傷後因呼吸不順，終日
    擔憂病情，足見上訴人身體及內心受有極大痛苦；又上訴人
    係屬高級知識份子，且從事牙醫工作，在社會有一定之評價
    ，確遭被上訴人甲○○在法庭上以上開言語，公然予以侮辱
    ，使上訴人內心更覺受貶低，精神上受有重大痛苦。且被上
    訴人甲○○名下有土地、投資及利息所得，生活不虞匱乏，
    並有一定資力。綜上，原審判決被上訴人乙○○、甲○○各
    僅應賠償上訴人3萬元、2萬元，顯屬過低。
二、被上訴人等於原審答辨及本院審理時補充抗辯略以：
    被上訴人乙○○當時只是擔心其父親即被上訴人甲○○及幼
    兒還在上訴人家門口，恐有意外不測，始隨手拿了雨傘，並
    無傷害之犯意。又被上訴人甲○○當時脫口而出「社會敗類
    」乙語，僅係一時措詞不當，並無污辱上訴人之意。又被上
    訴人甲○○名下所有土地，均在921大地震時已全部滅失。
    故本件上訴人分別請求被上訴人乙○○、甲○○精神慰撫金
    24萬元、25萬元，明顯過高，原審判決被上訴人等應分別賠
    償上訴人精神上慰撫金之金額，並無過低情事等語辯解。
三、原審法院審酌兩造之攻擊防禦方法，判決被上訴人乙○○應
    賠償被上訴人醫療費用1680元、工作損失6966元、精神上慰
    撫金之損害3萬元，合計3萬8646元及其法定遲延利息；被上
    訴人甲○○應賠償上訴人精神上慰撫金之損害2萬元及其法
    定遲延利息。並駁回上訴人前開其餘之請求。上訴人對原審
    判決不服（關於精神上慰撫金遭判決敗訴部分），提起上訴
    ，並為前揭上訴聲明。被上訴人等則對原審判決其等敗訴部
    分，未提起上訴，並為上開答辯聲明。
四、本件兩造經本院整理簡化爭點，其結果如下：
(一)、不爭執之事項：
  (1)被上訴人乙○○於97年10月5日下午5時20分許，在其台中市
    南屯區○○路244之3號住處樓下，因細故乃手持雨傘毆打上
    訴人之背部，致上訴人受有背部挫傷併瘀青及皮下出血等傷
    害。被上訴人乙○○因涉犯上開傷害犯行，嗣經本院另案97
    年度自字第52號傷害等刑事案件，判處拘役20日，如易科罰
    金，以1千元折算1日確定。
  (2)被上訴人甲○○於上開刑事案件（其亦遭上訴人自訴共同傷
    害及公然侮辱，惟該部分獲判無罪），於97年11月7日下午4
    時許，在台中市西區西區○○路○段91號即本院第17法庭公
    開進行準備程序時，於法庭內當庭以「社會敗類」乙語公然
    辱罵上訴人，其後經上訴人就該部分追加自訴，亦經上開刑
    事案件，以被上訴甲○○人公然侮辱人，判處罰金1萬元，
    如易服勞役，以1千元折算1日確定。
(二)、爭執之事項：
    上訴人在原審起訴，分別請求被上訴人乙○○應給付24萬元
    ；被上訴人甲○○應給付25萬元之精神上慰撫金損害賠償部
    分，是否過高？即本件上訴人之上訴聲明，是否有理由？
參、本院得心證之理由：
一、上訴人主張於上開時、地，分別遭被上訴人乙○○、甲○○
    傷害、公然侮辱等情，業據其提出刑事自訴狀、刑事自訴追
    加狀影本各1份為證，被上訴人等雖以上開情詞置辯。然查
    ，被上訴人乙○○確有於上開時、地，傷害上訴人乙事，並
    於另案刑事案件審理中坦承在卷，且經本院刑事庭另案判處
    拘役20日確定在案；而被上訴人甲○○亦確有於前揭時、地
    ，口出惡言公然侮辱上訴人乙節，亦經本院刑事庭判處罰金
    1萬元確定在案，此有本院97年度自字第52號刑事判決書在
    卷可稽，並經本院依職權調閱本院97年度自字第52號傷害等
    刑事卷宗，查核屬實，是被上訴人乙○○、甲○○確有分別
    涉犯傷害及公然侮辱之犯行，堪以認定。被上訴人等上開所
    辯，即不足採信，堪認上訴人之上開主張為真實。
二、按因故意或過失，不法侵害他人之權利者，負損害賠償責任
    。又不法侵害他人之身體、健康、名譽、自由、信用、隱私
    、貞操，或不法侵害其他人格法益而情節重大者，被害人雖
    非財產上之損害，亦得請求賠償相當之金額，民法第184條
    第1項前段、第195條第1項前段分別定有明文。查被上訴人
    乙○○、甲○○人分別於前揭時、地毆打及公然侮辱上訴人
    ，致被上訴人受有前開傷害及名譽受損，已如前述，而被上
    訴人所受傷害及名譽受損，顯分別與被上訴人乙○○、甲○
    ○所為之侵害行為間，在客觀上具有相當因果關係，則上訴
    人於前揭傷害、公然侮辱刑事案件審理中提起附帶民事訴訟
    ，分別請求被上訴人等償其所受之損害，於法要無不合。又
    人格權遭遇侵害，受有精神上之痛苦，而請求慰撫金之賠償
    ，法院對於慰撫金之量定，應斟酌加害程度、兩造之身分地
    位經濟狀況等關係定之（參最高法院51年台上字第223號判
    例、74年度第9次民事庭會議決議意旨）。經查，上訴人係
    中山牙醫學系畢業，目前任職牙醫師，月入約10餘萬元，並
    有投資、股利及利息所得，名下無不動產，目前住的房子是
    父母親的。而被上訴人乙○○係國立體育學院3年級肄業，
    目前待業中，之前從事餐飲業，每月收入平均3萬元，名下
    無不動產，有2部車，惟其中車牌號碼33577-NH汽車已經遺
    失，目前承租於臺中市○○路242號內，其與被上訴人甲○
    ○同住。至被上訴人甲○○則係三峽初中畢業，目前沒有工
    作，之前自己開店經營生意，10幾年前已經結束營業，目前
    生活開銷係由老年年金支付，名下有土地，並有投資、股利
    及利息所得，目前與被上訴人乙○○同住等情，此為兩造所
    陳明在卷，復有稅務電子閘門資料查詢表各1份附卷可考。
    則本院審酌上情，及兩造間僅因細故，被上訴人乙○○竟出
    手傷害上訴人；被上訴人甲○○未能管理自己口舌，逞一時
    之快，致公然侮辱上訴人，及被上訴人所為之侵害行為，對
    上訴人所造成之損害尚非重大等一切情狀，認上訴人分別請
    求被上訴人乙○○、甲○○給付24萬元、25萬元顯屬過高，
    應分別予以核減為3萬元、2萬元，方屬適當；逾此範圍之請
    求，即屬過高，不應准許。
三、綜上所述，上訴人依侵權行為之法律關係，請求被上訴人乙
    ○○、甲○○各賠償其因本件傷害、公然侮辱所受精神上慰
    撫金之損害，分別在3萬元、2萬元及均自起訴狀繕本送達翌
    日即97年12月3日起至清償日止，按法定利率年息百分之5計
    算之利息範圍內，均核無不合，應予准許，逾此數額之請求
    ，即屬無據。從而，原審就前開應駁回部分，分別為上訴人
    敗訴判決，復就前揭應准許部分，為被上訴人等敗訴之判決
    ，且就上訴人勝訴部分，併依職權宣告假執行，均核無違誤
    或不當之處。故上訴人上訴意旨猶執前詞，指摘原判決不當
    ，求予廢棄改判，自無理由，應駁回其上訴。並確定第二審
    訴訟費用7110元，應由上訴人負擔。
四、本件事證已臻明確，兩造其餘攻擊防禦方法及舉證，核與判
    決結果不生影響，爰不逐一論述，併予敘明。
肆、據上論結，本件上訴為無理由，依民事訴訟法第436條之1第
    3項、第449條第1項、第78條判決如主文。
中    華    民    國    98    年    11    月    20    日
                  民事第四庭    審判長法  官  楊國精
                                      法  官  王鏗普
                                      法  官  黃文進
正本係照原本作成。
 本件不得上訴。
中    華    民    國    98    年    11    月    20    日
                                書記官


司法院資訊處製作；財團法人民間司法改革基金會備份。
